【裁判字號】    88,上訴,1057
【裁判日期】    890307
【裁判案由】    違反槍彈藥刀械管制條例
【裁判全文】
臺灣高等法院高雄分院刑事判決          八十八年度上訴字第一五七號
    上訴人
    即被告      乙○○
    選任辯護人  湯瑞科
右上訴人因違反槍砲彈藥刀械管制條例案件，不服臺灣屏東地方法院八十八年度訴字
第一八０號中華民國八十八年五月二十六日第一審判決（起訴案號：臺灣屏東地方法
院檢察署八十八年度偵字第五０七號），提起上訴，本院判決如左：
      主      文
原判決撤銷。
乙○○未經許可持有彈藥之主要組成零件，處有期徒刑陸月；併科罰金新台幣伍萬元
，罰金如易服勞役，以銀元參佰元即新台幣玖佰元折算壹日。
黑色火藥壹包重捌點貳兩及沖天炮壹個（內含黑色火藥壹點伍公克，制貳導火索長肆
點貳公分）均沒收。
      事      實
一、乙○○明知黑色火藥及制式導火索係彈藥（爆裂物）之主要組成零件，經政府公
    告禁止非法持有之物品，竟於民國（下同）八十八年一月十四日，未經許可，在
    屏東縣墾丁里青年活動中心海邊，預備炸魚非法持有黑色火藥一包，毛重八．二
    兩；及以黑色火藥重一點五公克，裝入直徑零點九公分、長五點二公分之市售沖
    天炮塑膠外殼容器內並塞入一截直徑零點七公分、長四點二公分之制式導火索，
    再纏繞一般黑色膠帶密封之沖天炮一個。嗣於八十八年一月十四日下午五時十分
    許，在其屏東縣恒春鎮○○里○○路八六號住處為警查獲，並扣得該沖天炮一枚
    、黑色火藥毛重八、二兩等物。
二、案經屏東縣警察局恒春分局報告臺灣屏東地方法院檢察署檢察官偵查起訴。
      理      由
一、右揭犯罪事實，迭據被告乙○○於警訊時及偵審中均坦承不諱，並有如事實欄所
    示之物扣案可資佐證，又該扣案疑似「爆裂物」，經送鑑驗結果認該枚爆裂物係
    以直徑０‧九公分及長五‧二公分之沖天炮塑膠外殼作為容器，內裝黑火藥約一
    ‧五公克，並塞入一截直徑０‧七公分及長約四‧二公分之導火索，再纏繞一段
    黑色膠帶封口，導火索外露之一端切開一長約一公分之切口，塞入兩支並排之火
    柴（火柴頭係埋入導火索切開部份並外露約二分之一）以一段透明魚線纏繞固定
    ，以火柴及導火索為引信，利用點火引爆，結構完整，雖內政部警政署刑事警察
    局八十八年二月二十二日刑偵五字第一四五六四號爆炸（裂）物鑑驗通知書認具
    殺傷力，但查本案爆炸物點燃後，首先將由導火索將火焰逐漸導入容器引燃內裝
    之黑色火藥。釋放出之氣體和熱能，導致容器內壓力上升，部份氣體從導火索燃
    燒後產生之孔洞噴出，使爆炸物向前衝出，此時導火索與塑膠容器若未緊密固定
    在一起，則導火索殘留可能向後噴出。當壓力逐漸上升至超過塑膠容器之強度極
    限時，容器即爆裂並釋放出高溫氣體和固體微粒。整個過程與沖天炮類似，其殺
    傷力與沖天炮或鞭炮類似，在近距離內可造成人體裸露部位之傷害，傷害之輕重
    因部位而異，但造成死亡之可能性極低或趨近於零。而此所謂之傷害並不等於槍
    砲彈藥刀械管制條例所謂之殺傷力，此有中央警察大學八九校科字第八九０四九
    七號函檢送之鑑定報告書可稽，故刑事警察局僅以結構完整，認該沖天炮為有殺
    傷力之爆裂物，就本案沖天炮與市售爆竹有何不同，有何大於市售爆竹之殺傷力
    未見說明，自難據此遽認該沖天炮為爆裂物；另扣案之黑色火藥一包，檢出硝化
    甘油，硝化纖維等雙基發射藥成分，為火藥，屬爆裂物之主要組成零件，有刑事
    警察局八十八年十一月十六日刑偵五字第一一六三八五號鑑驗通知書可稽，是被
    告罪證明確。
二、按火藥及制式導火索為爆裂物之主要組成要件，此經內政部八十六年十一月二十
    四日台內警字第八六七０六八三號公告，被告持有黑色火藥及制式導火索，核
    犯槍砲彈藥刀械管制條例第十三條第四項持有彈藥之主要組成零件（註：爆裂物
    為槍砲彈藥刀械管制條例第四條第一項第二款所稱之彈藥）；公訴人認犯同條例
    第七條第四項持有爆裂物罪，起訴法條尚有未洽，應予變更；原審據以論罪科刑
    ，固非無見。但依起訴法條論科，即有未合，已如前述，被告上訴否認犯罪，固
    無可取，惟原判決既有可議，自應予以撤銷改判。審酌被告犯後坦承犯行，態度
    甲好及其他一切情狀，量處如主文所示之刑並就其罰金刑部分，諭知易服勞役折
    算之標準。以資警懲。扣押之沖天炮一枚，黑色火藥毛重八．二兩係違禁物，應
    依刑法第三十八條第一項第一款規定併宣告沒收。
據上論結，應依刑事訴訟法第三百六十九條第一項前段、第三百六十四條、第二百九
十九條第一項前段、第三百條、槍砲彈藥刀械管制條例第十三條第四項、刑法第十一
條前段、第三十八條第一項第一款、罰金罰鍰提高標準條例第二條，判決如主文。
本案經檢察官朱文彬到庭執行職務。
中    華    民    國     八十九     年       三 月     七   日
                              臺灣高等法院高雄分院刑事第六庭
                                  審判長法官  陳吉雄
                                        法官  周賢銳
                                        法官  江泰章
右正本證明與原本無異。
如不服本判決，應於判決送達後十日內向本院提出上訴狀，其未述理由者並應於提
出上訴狀後十日內向本院補提理由書（應附繕本)。
                                      書記官  黃一秋
中    華    民    國     八十九     年       三       月     九   日
附錄：本判決論罪科刑法條：
槍砲彈藥刀械管制條例第十三條第四項：
未經許可，持有、寄藏或意圖販賣而陳列第一項所列零件者，處六月以上五年以下有
期徒刑，併科新臺幣三百萬元以下罰金。
                                                                     Ｊ


司法院資訊處製作；財團法人民間司法改革基金會備份。
